【裁判字號】    89,上易,4366
【裁判日期】    900129
【裁判案由】    詐欺
【裁判全文】
臺灣高等法院刑事判決                          八十九年度上易字第四三六六號
    上  訴  人  臺灣士林地方法院檢察署檢察官
    被      告  丙○○
右上訴人因被告詐欺案件，不服臺灣士林地方法院八十八年度易字第一三三七號，中
華民國八十九年十月六日第一審判決（起訴案號：臺灣士林地方法院檢察署八十八年
度偵緝字第一二四號）提起上訴，本院判決如左：
    主  文
上訴駁回。
    理  由
一、公訴意旨略以：被告丙○○係魔錡廣告有限公司（下稱魔錡公司）之負責人，明
    知已無支付能力，仍意圖為自己不法之所有，於民國（下同）八十六年十一月、
    八十七年一月及三月，向甲○影視股份有限公司（下稱甲○公司）託播「全虹通
    信廣場」之廣告，費用共計新臺幣（下同）七十萬九千五百三十元，屆期請款，
    魔錡公司早已結束營業，而劉某亦已逃逸，遍尋不著，始知受騙，因認被告涉有
    刑法第三百三十九條第二項之詐欺得利罪嫌云云。
二、按犯罪事實應依證據認定之，無證據不得推定其犯罪事實，又不能證明被告犯罪
    者，應諭知無罪之判決，刑事訴訟法第一百五十四條、第三百零一條第一項定有
    明文。又犯罪事實之認定，應憑真實之證據，倘證據是否真實尚欠明顯，自難以
    擬制推測之方法，為其判斷之基礎；又犯罪事實既應依證據認定之，所謂證據，
    須適於為被告犯罪事實之證明者，始得採為斷罪之資料；再告訴人之告訴，係以
    使被告受刑事訴追為目的，是其陳述是否與事實相符，仍應調查其他證據以資審
    認（最高法院五十三年台上字第六五六號、五十三年台上字第二七五０號、五十
    二年台上字一三００號判例要旨參照）。又按刑法第三百三十九條第一項詐欺罪
    之成立，以意圖為自己或第三人不法之所有，以詐術使人將本人或第三人之物交
    付為要件，所謂以詐術使人交付，必須被詐欺人因其詐術而陷於錯誤，若其所用
    方法，不能認為詐術，亦不致使人陷於錯誤，即不構成該罪（最高法院四十六年
    台上字第二六０號判例參照）。
三、本件公訴人以被告涉有詐欺得利之犯行，無非以告訴代理人顏聖茹之指訴及託播
    單影本六件為據。訊據被告固不否認有向甲○公司託播廣告，並積欠甲○公司七
    十萬九千五百三十元之事實，然堅決否認有何詐欺之犯行，辯稱：其無詐欺之意
    ，於八十一年即以「釋公子」公司與甲○公司往來，於八十六年始改「魔錡」公
    司，此期間與甲○之款項均有兌現，係因投資房地產虧損、客戶預算縮減，故未
    如期支付等語。經查：
（一）釋公子廣告有限公司於八十年三月十四日經核准設立登記，負責人為董事丙○
      ○，而魔錡公司係於八十六年五月二十一日經核准設立登記，負責人為董事丙
      ○○，此有經濟部公司執照及公司設立登記事項卡各一件在卷可參。雖係二家
      不同之公司，但均由被告實際負責。被告於八十五年、八十六年即曾代表釋公
      子廣告有限公司與甲○公司往來，並先後簽發八十五年二月十七日、八十六年
      二月二十八日到期，面額各為三十七萬六千五百元、二十六萬二千五百元之支
      票各一張以支付價款，並均兌現，為告訴代理人朱玉華於原審所不爭，且有被
      告於原審庭呈與甲○公司往來資料影本一件在卷可稽，則告訴人對於被告過去
      確已有生意上之接觸及往來，則被告所稱此次其代表魔錡公司與甲○公司簽約
      ，對於被告而言非第一次往來等情，即屬可採。
（二）被告曾於八十七年一月五日簽發面額九萬元、發票日為八十七年四月三十日，
      於八十七年一月二十四日簽開面額九萬元、發票日八十七年四月七日之支票，
      及於八十七年三月二十六日簽發面額三十萬三千四百八十元、發票日八十七年
      六月三十日之支票三張與甲○公司，並於八十七年四月二十日開立面額六十二
      萬五千五百三十元，於八十七年五月十二日開立面額八萬四千元之本票各一張
      予甲○公司等情，業據被告及告訴代理人朱玉華供陳在卷，互核相符，該支票
      及本票雖未獲兌現，然被告確於八十七年八月二十八日曾支付三萬元與甲○公
      司等情，有前開往來資料影本一件在卷足稽，且為告訴代理人朱玉華所不爭執
      ，被告於事發後尚有付款，雖僅付款三萬元，然與告訴人於偵查中所述被告逃
      逸、遍尋不著之情相悖，抑且，被告於原審辯論終結後尚返還告訴人六萬元，
      亦為告訴人代理人乙○○所是認，並無證據足證被告於託播當時即無付款之意
      願。
（三）被告係在八十六年九月一次提出八十六年十一月及八十七年一月、三月份之託
      播計畫，甲○公司實際上係在八十六年十二月及八十七年一月、三月播出，而
      八十六年十二月、八十七年一月之託播單係於八十六年十二月十八日由被告簽
      回確認播出，八十七年三月之託播單係於八十七年三月五日之後由被告簽回確
      認播出等情，業據被告及告訴代理人乙○○供陳在卷，且互核相符，並有託播
      單影本六件在卷可稽。而被告於八十六年九月提出託播及八十六年十二月十八
      日簽回託播單之時，並無證據足認被告當時財務已出現問題，又被告雖於八十
      七年三月五日後再次確認託播，然據被告供稱當時其預估八十七年會有一定之
      營業額，後來因為客戶減縮預算，才造成預估錯誤，其二月時雖知道客戶縮減
      預算，然當時覺得可以度過財務困難，故沒有通知甲○停播，且因之前有跟全
      虹簽約，有義務把廣告播完等情，自難以被告於八十七年三月簽回託播單之舉
      ，即認當時即有詐欺得利之不法所有意圖。再被告與全虹簽約所得款項，尚有
      百分之七十於託播完畢後得向全虹收取，且魔錡公司於臺灣土地銀行松山分行
      所開立支票存款帳戶係於八十七年五月二日始拒絕往來，有該銀行八十九年三
      月二十日松存字第八九００一０九號函一件在卷可憑，則被告於三月五日後簽
      回託播單之時，尚非全無收入，並無陷於支付不能之情事。被告雖未將全虹收
      取款項全數支付與甲○公司，僅於八十七年八月二十八日支付甲○公司三萬元
      ，然其所稱因結束營業，而將所收款項平均攤還與其他債權人等語，與常情尚
      非相悖。被告雖未全部清償甲○公司之應付款項，然不能以事後債務不履行之
      行為即可認其於託播當時即有詐欺之犯意，是本件純屬民事糾紛，告訴人應循
      民事途徑解決為是。
    此外，本院復查無其他積極證據足以證明被告有何告訴人所指之詐欺犯行。原審
    以不能證明被告犯罪，而為被告無罪之諭知，其認事用法，核無違誤，應予維持
    。公訴人循告訴人之聲請，提起上訴，仍執陳詞指摘原判決不當，非有理由，應
    予駁回。
據上論斷，應依刑事訴訟法第三百六十八條，判決如主文。
本案經檢察官鄭富銘到庭執行職務。
中      華      民      國    九十      年      一      月    二十九    日
                              臺灣高等法院刑事第二十二庭
                                  審判長法  官  許  正  順
                                        法  官  邱  同  印
                                        法  官  胡  方  新
右正本證明與原本無異。
不得上訴。
                書記官  秦  慧  榮
中    華    民    國     九十     年       一       月       三十       日


司法院資訊處製作；財團法人民間司法改革基金會備份。
